臺灣臺東地方法院民事裁定
111年度執事聲字第8號
異  議  人  翁金鍊  
相  對  人  黃錦男  
            黃錦明  

            黃錦仁  
上列當事人間損害賠償強制執行事件，異議人對於民國111年8月
12日本院民事執行處司法事務官所為110年度司執字第15073號裁
定提出異議，本院裁定如下：
    主  文
異議駁回。
    理  由
一、按當事人對於司法事務官處理事件所為之終局處分，得於處
    分送達後10日之不變期間內，以書狀向司法事務官提出異議
    。司法事務官認前項異議有理由時，應另為適當之處分；認
    異議為無理由者，應送請法院裁定之。法院認第1項之異議
    為有理由時，應為適當之裁定；認異議為無理由者，應以裁
    定駁回之，民事訴訟法第240條之4第1項至第3項分別定有明
    文，前開規定，並為強制執行程序所準用，此觀強制執行法
    第30條之1規定自明。查本件異議人於111年8月19日收受本
    院110年度司執字第15073號裁定後，於同年月29日聲明異議
    ，司法事務官認其異議無理由而送請本院裁定，核與上開規
    定相符，合先敘明。
二、異議意旨略以：相對人因案外人黃錦文死亡而獲新安東京海
    上產物保險股份有限公司理賠強制汽車責任險保險金新臺幣
    (下同)2,004,199元，其保險金性質依保險法113條，應屬黃
    錦文之遺產，異議人自得聲請對之強制執行。相對人雖向本
    院聲請拋棄繼承，惟均因逾法定期限而經本院以107年度繼
    字第4號裁定駁回在案，其強制執行之聲請有理由。爰依法
    異議，請求廢棄原裁定等語。
三、本院之判斷：
  ㈠按債權人於執行程序中應為一定必要之行為，無正當理由而
    不為，經執行法院再定期限命為該行為，無正當理由逾期仍
    不為者，致強制執行程序不能進行時，執行法院得以裁定駁
    回其強制執行之聲請，並於裁定確定後，撤銷已為之執行處
    分，強制執行法第28條之1第1款定有明文。次按本法所稱請
    求權人，指下列得向保險人請求保險給付或向特別補償基金
    請求補償之人：因汽車交通事故死亡者，為受害人之遺屬；
    同一順位之遺屬有數人時，按人數平均分配保險給付或補償
    ，強制汽車任保險法第11條第1項第2款、第2項定有明文。
    又強制汽車責任保險為責任保險，投保時受害人無從確定，
    無法由被保險人於投保時指定保險金之受益人，故強制汽車
    責任保險法第11條以法定受益人方式規範保險給付之歸屬，
    且為避免使用「受益人」一詞將造成概念上之混淆，並為明
    確界定請求權人之範圍，修訂為「請求權人」即「指下列得
    向保險人請求保險給付或向特別補償基金請求補償之人」（
    強制汽車責任保險法第11條修正理由參照），是以強制汽車
    責任保險法第11條既已有特別規定保險金之請求權人，保險
    公司依此條第1項第2款及第2項規定，將保險給付平均分配
    予被受害人之遺屬，自不適用保險法第113條「死亡保險契
    約未指定受益人者，其保險金額作為被保險人之遺產」之規
    定。
  ㈡經查，異議人前以臺灣桃園地方法院(下稱桃園地院)107年度
    原訴字第9號確定判決及確定證明書為執行名義對相對人聲
    請強制執行，執行名義內容為：相對人應於繼承黃錦文之遺
    產範圍內，連帶給付異議人2,297,769元及法定遲延利息。
    惟因相對人無財產可供執行，由本院核發109年11月30日東
    院宜108司執誠字第16797號債權憑證予異議人，有該債權憑
    證附卷可參(見執行卷第2頁及反面)。嗣異議人再以該債權
    憑證為執行名義，對相對人聲請強制執行，經本院執行處以
    111年1月13日東院漢110司執玄字第15073號函命異議人釋明
    黃錦文之遺產範圍為何，異議人僅提出桃園市政府警察局交
    通事故當事人登記聯單、新安東京海上產物保險股份有限公
    司理賠支付對象明細表及桃園地院107年度原訴字第9號民事
    判決影本等件為證。本院司法事務官再以111年7月25日東院
    漢110司執玄字第15073號函說明上開強制汽車責任險保險金
    非受害人之遺產，並再次命異議人補正釋明黃錦文之遺產範
    圍，異議人僅再於111年8月5日具狀陳報容後補陳等情，經
    本院調閱系爭執行卷宗查閱核實(見執行卷第80、82至93、9
    7、99至101頁)。揆諸前揭㈠之說明，上開保險金既非屬黃錦
    文之遺產，異議意旨仍主張上開保險金屬黃錦文之遺產，得
    聲請對之為強制執行等情，於法即有未合。是異議人迄未釋
    明黃錦文之遺產範圍，致本院司法事務官不能進行強制執行
    程序，因而以原裁定駁回聲請人強制執行之聲請，應屬有據
    ，異議意旨指摘原裁定不當，求予廢棄，並無理由。
四、綜上所述，本院執行處司法事務官依強制執行法第28條之1
    規定駁回異議人強制執行之聲請，於法並無不合，異議意旨
    指摘原裁定為不當，求予廢棄，為無理由，應予駁回。
五、依強制執行法第30條之1，民事訴訟法第240條之4第3項後段
    ，裁定如主文。
中　　華　　民　　國　　111 　年　　11　  月　  29  　日
                  民事第一庭  法  官  張鼎正
以上正本係照原本作成。
本裁定不得抗告。
中　　華　　民　　國　　111 　年　　11　　月　　29　　日
                              書記官  劉雅文